【裁判字號】    94,訴,1763
【裁判日期】    950323
【裁判案由】    返還不當得利
【裁判全文】
臺灣板橋地方法院民事判決              94年度訴字第1763號
原      告  中華商業銀行股份有限公司
法定代理人  丁○○
訴訟代理人  丙○○
            戊○○
被      告  乙○○
上列當事人間請求返還不當得利事件，經本院於民國95年3 月9
日言詞辯論終結，判決如下：
    主  文
被告應給付原告新台幣捌拾萬元，及自民國九十四年十一月二十
二日起至清償日止，按年息百分之五計算之利息。
訴訟費用由被告負擔。
本判決第一項於原告以新台幣貳拾柒萬元供擔保後，得假執行。
但被告如以新台幣捌拾萬元為原告預供擔保，得免為假執行。
    事實及理由
一、原告依不當得利法律關係，起訴請求被告給付新台幣（下同
    ）80萬元，及自民國94年9 月22日起至清償日止，按年息百
    分之5 計算之利息，於訴訟進行中，減縮應受判決事項為被
    告應給付原告80萬元，及自起訴狀繕本送達翌日起至清償日
    止，按年息百分之5 計算之利息，核與民事訴訟法第255 條
    第1 項第3 項規定相符，自無不合。
二、原告主張：原告銀行存戶即訴外人洪大成於94年4 月18日將
    現金80萬元存入其帳號00000000000000號帳戶，原告銀行櫃
    台人員蔡昌達誤將所收現金80萬元存入當日新開戶之被告帳
    號00000000000000號帳戶，原告事後於94年9 月22日發覺此
    疏失，除先賠償存戶洪大成80萬元外，並即電話通知被告，
    被告表示知悉此事，願於當日至原告土城分行處理，惟被告
    早將80萬元全數提領，且迄今遲未前來處理，顯被告無法律
    上原因而受存款增加80萬元之利益，致原告受有該80萬元之
    損害，爰依不當得利之法律關係，提起本件訴訟等情。並聲
    明：如主文第1 項所示；願供擔保，請准宣告假執行。
三、被告則以：伊於94年4 月18日至原告銀行開戶，即將帳戶併
    同存摺、印鑑交予其兄甲○○使用，原告銀行當日將80萬元
    存入該帳戶時，伊並不知情，事後經原告通知始知悉，惟系
    爭80萬元乃甲○○所提領，伊並未受有利益等語置辯。並聲
    明：原告之訴及假執行之聲請均駁回；如受不利判決，願供
    擔保請准免為假執行。
四、原告主張其於94年4 月18日誤將80萬元存入被告帳戶之事實
    ，業據原告提出帳戶明細為證，且為被告所不爭執，自堪信
    為真實。
五、被告固抗辯系爭帳戶存摺印章係由其兄甲○○保管使用，系
    爭80萬元亦為甲○○所提領，嗣後經原告通知始知悉誤存之
    事云云，並聲請訊問證人甲○○為證。經查：
（一）當事人在金融機關開戶使用，關係其個人財產權益及交易
      信用，依一般經驗法則判斷，當無輕易借予他人使用之可
      蚍，是被告抗辯其將系爭帳戶存摺印章交予其兄甲○○保
      管使用，系爭80萬元亦為甲○○所提領云云，已難採信。
      雖證人甲○○證稱：「（被告在原告銀行000-00-000000-
      0-00帳戶是何人使用？）我在使用」、「（原告銀行於94
      年4 月18日誤將新台幣80萬元存入上開帳戶，你是否清楚
      ？）我當時不知道」、「（事後知不知道？）事後是原告
      銀行通知，我才覺得可能是」、「（上述80萬元，有無自
      帳戶內領出？）有，是我本人領出」、「（領出後何人使
      用？）當時我有一位朋友要借我20萬元賣毒品，我以為那
      80萬是我朋友匯的，要讓我做大一點，後來那的朋友來找
      我，陸陸續續要我還他錢，我才陸陸續續把錢領出來交給
      他」、「（你願不願意還錢給中華銀行？）我不曉得我為
      什麼要還，因為銀行過了5 個半月左右，才跟我講弄錯了
      ，那時我已經把錢領給朋友了，我還給銀行，誰還給我錢
      」云云，然證人與被告係兄妹至親關係，其作證依法不須
      具結，所為上開有利被告之陳述，顯有迴護被告之嫌，本
      有可議，況證人所述內容除有關借用帳戶外，復自承借款
      販毒等節，亦與一般社會常情有違，故證人所言實無可取
      。
（二）證人甲○○證稱被告將系爭帳戶併同存摺印章借予證人使
      用乙節，不足採信，已如前述。另觀諸原告提出被告系爭
      帳戶明細所示，系爭80萬元於94年4 月18日誤存入系爭帳
      戶後，被告於94年4 月20日尚自行存入1 萬元，迨於94年
      4 月21日起至94年5 月11日止，始陸續將80萬元提領使用
      ，是被告在94年4 月20日存入1 萬元至系爭帳戶時，應已
      知該誤存80萬元之事實，故被告辯稱嗣後經原告通知始知
      悉誤存之事云云，亦無可採。
六、按「無法律上之原因而受利益，致他人受損害者，應返還其
    利益。雖有法律上之原因，而其後已不存在者，亦同」，民
    法第179 條定有明文。查原告誤將80萬元存入被告帳戶，於
    存入當時，被告已屬無法律上之原因而受有80萬元存款之利
    益，致原告受損害，雖此利益乃原告自己之行為所造成，亦
    不影響被告受利益之事實，揆諸上開法條規定，原告自得請
    求被告返還其利益。
七、從而，原告依不當得利之法律關係，請求被告給付80萬元，
    及自起訴狀繕本送達翌日即94年11月22日（註：於94年11月
    11日寄存送達，經10日於94年11月21日生效）起至清償日止
    ，按年息百分之5 計算之利息，洵屬正當，應予准許。
八、兩造陳明願供擔保請准宣告假執行及免為假執行，經核均無
    不合，爰分別酌定相當之擔保金額，併准許之。
九、本件事證已臻明確，兩造其餘主張及攻擊防禦方法，核與判
    決結果不生影響，爰不一一論述，併此敘明。
十、訴訟費用負擔之依據：民事訴訟法第78條。
中    華    民    國    95    年    3     月    23    日
                  民事第二庭    法  官  連士綱
以上正本係照原本作成
如對本判決上訴，須於判決送達後20日內向本院提出上訴狀
中    華    民    國    95    年    3     月    23    日
                                書記官  李宏明


司法院資訊處製作；財團法人民間司法改革基金會備份。
